臺灣臺北地方法院民事判決　九十二年重訴字第一九一六號
　　原　　　告　　乙○○
　　法定代理人　　陳玨如
　　訴訟代理人　　簡文得律師
　　　　　　　　　張致祥律師
　　右　一　人
　　複　代理人　　甲○○
　　被　　　告　　丙○○
當事人間請求侵權行為損害賠償事件，本院於中華民國九十三年三月二十三日言詞辯
論終結，判決如左：
    主      文
被告應給付原告新臺幣壹佰捌拾玖萬壹仟捌佰肆拾柒元，並自民國九十二年十月二十
九日起至清償日止，按年利率百分之五計算之利息。
原告其餘之訴駁回。
訴訟費用由被告負擔五分之二，其餘由原告負擔。
    事      實
甲、原告方面：
壹、聲明：被告應給付原告新臺幣（下同）四百七十二萬九千六百十八元，及自民國
    （下同）九十二年十月十七日起訴之日起至清償日止，按年息百分之五計算利息
    。
貳、陳述：
一、緣被告於九十一年四月十一日晚上七時許，騎乘車牌號碼ＤＴＩ－二三六號輕型
    機車，行經台北市○○路與錦州街口時，於天雨路滑情況下，未注意車前狀況並
    減速慢行，而撞擊原告，致原告受有頭部外傷併嚴重腦挫傷及腦內出血之傷害，
    原告並因而喪失語言及行動能力，形同植物人，需二十四小時專人照顧，現已被
    宣告為禁治產人。原告因被告之違反道路交通安全規則第九十三條第四款、第九
    十四條第三項之不法侵害行為而受有損害，依民法第一百八十四條、第一百九十
    一條之二之規定，應對原告負損害賠償責任。
二、原告依據民法第一百九十三條之規定，得請求賠償之金額，茲分述如後：
（一）原告減少勞動能力之損害計四百四十六萬零七百七十八元：
　１、原告每年收入七十五萬元。原告於車禍事故後經評定「身心障礙等級」為肢體
      障礙「極重度」（即四肢機能全廢）及智能障礙「極重度」（即無自我照顧能
      力，亦無自謀生活能力，需賴人長期養護的極重度智能不足者），此有身心障
      礙手冊可稽。此身心障礙等級評定標準對照「勞工保險殘廢給付標準表」，參
      照學者曾隆興所著「詳解損害賠償法」第三百四十六頁說明，即智能障礙「極
      重度」相當於該表「障害項目」第一項之「精神遺存極度障害，終身不能從事
      任何工作，經常需醫療護理及專人周密監護者」或第二項之「精神遺存高度障
      害，終身不能從事任何工作，日常生活需人扶助者」，其殘廢等級為一級或二
      級；至於肢體障礙「極重度」則相當於該表「障害項目」第八十一項之「兩上
      肢均喪失機能者」及第一百三十四項之「兩下肢均喪失機能者」，其殘廢等級
      為二級。是以殘廢等級一、二、三級均為百分之百喪失勞動能力，故原告減少
      勞動能力之損失「自車禍事故發生起至起訴時止計一年七個月」，該勞動能力
      喪失之損失為一百十八萬七千五百元。
　２、原告自起訴（九十二年十月十七日）時起算未來五年之勞動能力喪失損失，並
      依霍夫曼式計算法以年利率百分之五扣除中間利息後為三百二十七萬三千二百
      七十八元。
（二）看護費用部分計二十萬二千元：
　　　原告因重傷腦部，致無法言語，完全無行動能力，日常生活無法自理，須有專
　　　人二十四小時照顧，此有雇主申請聘僱家庭外籍監護工專用診斷證明書可稽，
　　　原告受看護期間自九十一年五月三日至八月十四日，共支出看護費用二十萬二
　　　千元，有安安看護中心之收據可按。
（三）已支出之醫療費用計六萬五千八百零六元：
　　　原告住院期間歷經二次開顱手術，接受藥物及復健治療，因此已實際支出醫療
　　　費用六萬五千八百零六元 。
（四）原告住院期間，購買復健醫療器材及日常生活用品，該項支出計一千零三十四
      元。
三、綜上，原告爰依民法第一百九十一條之二請求被告賠償四百七十二萬九千六百一
    十八元。
參、證據：提出臺灣板橋地方法院民事裁定二件、交通事故證明書、診斷證明書、營
    利事業登記證、馬偕醫院醫療單據、安安看護中心收款證明單、扣繳憑單、低收
    入戶證明書、殘障手冊、身心障礙等級、行車事故鑑定委員會鑑定意見書、申請
    聘僱家庭外藉監護工專用診斷證明書等件影本為證；並聲請調閱台北市政府警察
    局交通大隊之調查報告表及現場圖、台北市車輛行車事故鑑定委員會九十二年五
    月六日北鑑字第○九二三○一○二三○○號函所附本件交通事故鑑定意見書。
乙、被告方面：
　　被告未於言詞辯論期日到場，亦未提出書狀作何聲明或陳述。
丙、本院依職權調取臺灣板橋地方法院九十二年度禁字第一七九號、九十二年度監字
    第一九號民事卷宗、臺北地方法院檢察署九十一年度偵字第二一四三四號偵查卷
    宗、函調原告於林口長庚紀念醫院、台北馬偕紀念醫院之病歷資料及函詢主治醫
    生關於原告出院時之傷勢評估暨原告之精神有無痛苦之可能；並依聲請函調台北
    市政府警察局交通大隊關於兩造之交通事故現場調查報告及現場圖，及函調台北
    市車輛行車事故鑑定委員會關於兩造之交通事故鑑定意見書到院。
    理      由
甲、程序方面：
一、本件被告經合法通知，未於言詞辯論期日到場，核無民事訴訟法第三百八十六條
    所列各款情形，爰依原告之聲請，由其為一造辯論而為判決。
二、按訴狀送達後，原告不得將原訴變更或追加他訴。但擴張或減縮應受判決事項之
    聲明者不在此限，民事訴訟法第二百五十五條第一項第三款定有明文。查本件原
    告原起訴請求被告給付六百七十萬三千四百四十七元，後減縮如訴之聲明所示，
    核其變更合於先開規定，應予准許。
乙、得心證之理由；
一、原告起訴主張：緣被告於九十一年四月十一日晚上七時許，騎乘車牌號碼DTI－
    236 輕型機車，行經台北市○○路與錦州街口時，於天雨路滑情況下，未注意車
    前狀況並減速慢行，而撞擊原告，致原告受有頭部外傷併嚴重腦挫傷及腦內出血
    之傷害，原告並因此而喪失語言及行動能力，形同植物人，需二十四小時專人照
    顧，現已被宣告為禁治產人。原告因被告之違反道路交通安全規則第九十三條第
    四款、第九十四條第三項之不法侵權行為而受有損害，依民法第一百八十四條、
    第一百九十一條之二之規定，應對原告負損害賠償責任，爰起訴請求被告賠償原
    告減少之勞動收入及額外支出之看護費用、醫療費用、復健醫療器材及日常生活
    用品費用等，共計四百七十二萬九千六百十八元等語。
二、經查，原告主張被告有未注意車前狀況之過失，因而致原告受有頭部外傷併嚴重
    腦挫傷及腦內出血之傷害，而喪失語言及行動能力，形同植物人之事實，業經本
    院調閱調臺北地方法院檢察署九十一年度偵字第二一四三四號偵查卷宗所附台北
    市政府警察局交通大隊之調查報告表及現場圖、台北市車輛行車事故鑑定委員會
    九十二年五月六日北鑑字第○九二三○一○二三○○號鑑定意見書，查閱屬實，
    堪信為真實。
三、按因故意或過失，不法侵害他人權利者，負損害賠償責任；不法侵害他人之身體
    或健康者，對於被害人因此喪失或減少勞動能力，或增加生活上之需要時，應負
    損害賠償責任；又不法侵害他人之身體、健康、名譽、自由、信用、隱私、貞操
    ，或不法侵害其他人格法益而情節重大者，被害人雖非財產上損害，亦得請求賠
    償相當之金額，民法第一百八十四條第一項前段、第一百九十三條第一項、第一
    百九十五條第一項分別定有明文。被告對於原告因而所受之損害，自應負賠償責
    任。
四、原告請求被告賠償費用，是否應予准許，茲分述為次：
（一）原告請求被告賠償減少勞動能力之損害計四百四十六萬零七百七十八元：
　１、原告於車禍事故後經評定「身心障礙等級」為肢體障礙「極重度」（即四肢機
      能全廢）及智能障礙「極重度」（即無自我照顧能力，亦無自謀生活能力，需
      賴人長期養護的極重度智能不足者），此有原告提出之身心障礙手冊可稽；復
      經本院調取原告於台北馬偕紀念醫院之病歷資料，均顯示原告於出院時，尚為
      意識昏迷現象；另原告因精神耗弱，致不能處理自己事務之程度，業經臺灣板
      橋地方法院宣告禁治產，此業經本院調取該院九十一年度禁字第一七九號禁治
      產宣告卷宗核對屬實，是原告此部分之主張，亦堪信為真實。此身心障礙等級
      評定標準對照「勞工保險殘廢給付標準表」，其智能障礙「極重度」相當於該
      表「障害項目」第一項之「精神遺存極度障害，終身不能從事任何工作，經常
      需醫療護理及專人周密監護者」或第二項之「精神遺存高度障害，終身不能從
      事任何工作，日常生活需人扶助者」，其殘廢等級為一級或二級；至於肢體障
      礙「極重度」則相當於該表「障害項目」第八十一項之「兩上肢均喪失機能者
      」及第一百三十四項之「兩下肢均喪失機能者」，其殘廢等級為二級，而殘廢
      等級一、二、三級均為百分之百喪失勞動能力。原告因被告前揭侵權行為而喪
      失勞動能力，已如前述，其九十年度每月收入為七十五萬元，有原告九十年度
      薪資扣繳憑單為證，是原告自車禍事故發生即九十一年四月十一日起至起訴時
      即九十二年十月十七日止，共計一年七個月，其已到期之勞動能力喪失之損失
      為一百十八萬七千五百元（750000元×19/12年＝0000000元）。
　２、原告另請求自起訴（九十二年十月十七日）時起算未來五年之勞動能力喪失損
      失，依霍夫曼式計算法，以年利率百分之五扣除中間利息後為三百二十七萬三
      千二百七十八元〔750000元×（1/1.05 + 1/1.1 + 1/1.15+1/1.2+1/1.25）=
      0000000元〕。
  ３、是此部分，原告共請求被告給付四百四十六萬零七百七十八元之賠償，應屬適
      法。
（二）看護費用部分計二十萬二千元：
　　　原告因重傷腦部，致無法言語，完全無行動能力，日常生活無法自理，須有專
　　　人二十四小時照顧，此有雇主申請聘僱家庭外籍監護工專用診斷證明書可稽，
　　　原告受看護期間自九十一年五月三日至同年八月十四日，共支出看護費用二十
      萬二千元，此有安安看護中心之收據可按，是原告請求被告賠償二十萬二千元
      ，依法有據。
（三）已支出之醫療費用計六萬五千八百零六元：
　　　原告住院期間歷經二次開顱手術，接受藥物及復健治療，已支出醫療費用六萬
      五千八百零六元，此有馬偕皆紀念醫院（淡水）醫療單據在卷為證，此部分請
      求，亦屬適法。
（四）必要支出一千零三十四元：
      原告住院期間，購買復健醫療器材及日常生活用品，該項支出計一千零三十四
      元，此有杏一醫療用品股份有限公司之收據共六紙，是原告此部分請求，亦應
      准許。
（五）小結：原告得請求被告給付之賠償金額，共計為四百七十二萬九千六百十八元
      。
五、按損害之發生與擴大，被害人與有過失者，法院固得依民法第一百十七條第一項
    規定，減輕賠償金額或免除之。但減輕或免除所據之標準，應斟酌被害人與債務
    人之行為，為損害原因之強弱以及雙方過失之輕重，俾定債務人應負責任之限度
    ，最高法院五十二年度台上字第三八七一號判決參照。經查：依據前揭偵查卷宗
    所附之台北市政府警察局交通警察大隊交通事故肇事原因初步分析研判表所載：
    一、丙○○騎乘ＤＴＩ－二三六號輕機車：涉嫌為注意車前狀況。二、乙○○未
    依規定行走行人穿越道等語；本件被告雖因未注意車前狀況之過失肇致系爭車禍
    已如前述，惟原告於禁止穿越路段擅自穿越道路，違反道路交通安全規則第七十
    八條第三款之規定，對系爭車禍之發生與有過失，有交通事故研判表在卷可按，
    並為原告所自認，是原告對系爭車禍之發生與有過失。本院斟酌原告身為永盛國
    際企業股份有限公司之負責人，依其智識程度應可預見於交通繁忙的臺北市○○
    ○路危險性相當高，而可期待其遵守交通安全規則，況事發當日，天雨路滑，更
    應嚴守交通規則，詎原告為圖方便擅自穿越馬路，致遭被告撞傷等情，因認原告
    與被告之責任比例，應各為五分之三及五分之二，是本院得減輕被告賠償金額為
    一百八十九萬一千八百四十七元（0000000×2／5≒00000000元，元以下四捨五
    入）。
六、綜上所述，被告不法侵害原告之身體對於原告因而所受之損害，應負賠償責任。
    從而，原告依侵權行為損害賠償之規定，請求被告負賠償責任，應屬有據，惟系
    爭債務未經原告催告被告給付，依法被告應自本件起訴狀繕本送達翌日起負遲延
    責任，原告逕自起訴時即九十一年十月十七日起請求被告給付遲延利息，洵屬無
    據。是原告請求被告給付一百八十九萬一千八百四十七元，並自起訴狀繕本送達
    翌日即九十二年十月二十九日起清償日止，按年利率百分之五計算之利息，為有
    理由，應予准許；原告逾此範圍之請求，為無理由，應予駁回。
七、本件事證已臻明確，原告其餘攻擊防禦方法，核予判決結果不生影響，爰不一一
    論述，併此敘明。
據上論結：本件原告之訴，為一部有理由，一部無理由，並依民事訴訟法第七十九條
，判決如主文。
中　　　華　　　民　　　國　　九十三　　年　　　四　　　月　　  六　  　日
                                      民事第二庭法　　　官　洪純莉
右為正本係照原本作成
如對本判決上訴須於判決送達後二十日內向本院提出上訴狀
中　　　華　　　民　　　國　　九十三　　年　　　四　　　月　　  六　  　日
                                                書    記官  黃慧怡
